臺灣高等法院臺南分院民事裁定　　96年度抗字第359號
抗　告　人　己○○
　　　　　　戊○○
　　　　　　乙○○
兼上列三人
共同代理人　甲○○　住同上
抗　告　人　丙○○　住同上
代　理　人　辛○○　住台南市○.
相　對　人　華南商業銀行股份有限公司
法定代理人　庚○○　住同上
代　理　人　丁○○　住台南市○.
上列抗告人因與相對人間聲請停止執行事件，對於中華民國96年
10月19日臺灣臺南地方法院96年度聲字第1418號裁定提起抗告，
本院裁定如下：
    主  文
抗告駁回。
抗告程序費用新台幣壹仟元由抗告人負擔。
    理  由
一、本件聲請人即抗告人於原審法院聲請意旨略以：相對人即債
    權人與抗告人即債務人間請求清償債務強制執行事件【原審
    法院96年度執字第66610號，請求金額為本金新臺幣（下同
    ）3,485,949元及其利息、違約金】其所持之執行名義係原
    審核發之94年度執清字第5431號債權憑證二張，惟該執行名
    義所載請求金額為本金3,485,949元及其利息、違約金均已
    罹消滅時效，抗告人已向原審提起債務人異議之訴（原審96
    年度補字第351號），爰依強制執行法第18條第2項規定，願
    供擔保聲請裁定於上開債務人異議之訴事件判決或和解、撤
    回前，上開執行程序應暫予停止等語。
二、原審法院裁定以：
  (一)、按有回復原狀之聲請，或提起再審或異議之訴，或對於和
      解為繼續審判之請求，或提起宣告調解無效之訴、撤銷調
      解之訴，或對於許可強制執行之裁定提起抗告時，法院因
      必要情形或依聲請定相當並確實之擔保，得為停止強制執
      行之裁定。強制執行法第18條第2項定有明文。
  (二)、經依職權調閱原審96年度執字第66610號強制執行及96年
      度補字第351號債務人異議之訴卷宗審究後，認抗告人之
      聲請，為有理由，應予准許。惟審酌相對人聲請本件強制
      執行之債權額為3,485,949元，則相對人因停止執行所受
      之損害，自為相對人遲延收取該債權金額期間內依法定利
      息計算之損失，而前開債務人異議之訴，訴訟至三審終結
      確定之期間可推定為4年4個月（參照各級法院辦案期限實
      施要點第2條規定：民事通常程序第一審審判案件期限1年
      4個月、民事通常程序第二審審判案件期限2年、民事通常
      程序第三審審判案件期限1年），依此計算，則相對人因
      停止強制執行未能即時受償之可能損失金額即為755,288
      元（計算式：3,485,949元5％〈4＋4/12〉＝755,288
      元，元以下四捨五入）。是依前揭說明，抗告人自應對抗
      告人因停止強制執行可能遭受之上開損害提出擔保，爰酌
      定抗告人聲請本件停止執行應供擔保之金額為755,288元
      。
三、抗告意旨略以：
  (一)、原裁定以相對人聲請強制執行之金額為3,485,949元，如
      以訴訟至第三審終結推定為4年4個月計算，可能損失為3,
      485,9495％〈4＋4/12〉＝755,288元後，始得准予停
      止執行。
  (二)、惟查本件執行法院已分別扣押抗告人戊○○、甲○○、丙
      ○○等三人之存款在案，即於民國（下同）96年10月12日
      分別以南院雅96執南字第66610號核發收取命令，戊○○
      部分已被收取548,919元、甲○○部分已被收取178,453元
      、丙○○部分已被收取2,547,210元【(1)1,138,077元、(2)
      1,373,610元、(3)6,836元、(4)美金884.87元〈以最近匯率
      32.42元計算〉，折合新台幣約28,687元】，以上三人共
      被收取3,274,582元。若以原裁定之計算方式，可能損失
      應為45,796元，即債權金額3,485,949元減已收取3,274,5
      82元為211,367元。211,3675％〈4＋4/12〉＝45,796
      元。
  (三)、原裁定未斟酌原審執行處已核發收取命令，抗告人對於第
      三人（各存款銀行）之債權已被相對人收取3,485,949元
      ，其計算內容顯有錯誤，應更改為擔保金為45,796元方為
      正確之金額。另利息5年不請求就消滅，且相對人於94年2
      月21日換取72年原始債權憑證並無違約金，如以法定利率
      5％，利息約87萬多元，足夠償還。原聲明不服提起抗告
      ，請將原裁定關於應供擔保金額之部分廢棄，發回原審法
      院另行調查及重新核算云云。
四、按強制執行程序開始後，除法律另有規定外，不停止執行，
    強制執行法第18條第1項定有明文。同法條第2項規定，於一
    定情形下，法院因必要情形，定相當並確實之擔保，得為停
    止強制執行之裁定。而債務人本此裁定所供之擔保，係以擔
    保債權人因債務人聲請停止強制執行不當可能遭受之損害得
    獲賠償為目的，故法院於裁定停止強制執行時，就擔保金額
    與債權人因停止強制執行不當可能遭受之損害間之關聯，自
    應斟酌該債權人因停止執行可能遭受之損害，以為衡量之標
    準，非以標的物之價值或債權額為依據；債權人因停止執行
    所受之損害，包括債權人未能即時受償或利用該標的物所受
    之損害額，或其因另供擔保強制執行所受之損害（參照最高
    法院86年度台抗字第442號、87年度台抗字第529號、91年度
    台抗字第429號及92年度台抗字第480號裁定意旨）。是則，
    法院依強制執行法第18條第2項規定，以裁定命債務人供擔
    保後停止強制執行，其擔保金額之多寡應如何認為相當，原
    屬於法院職權裁量之範圍，原裁定已斟酌債權人因停止執行
    所應受之損害，自非當事人所可任意指摘（參照最高法院92
    年度台抗字第574號裁定意旨）。而強制執行法第18條第2項
    規定，所謂必要情形，係由法院就回復原狀之聲請，或再審
    之訴，或異議之訴，在法律上是否顯無理由，以及如不停止
    執行，將來是否難於回復執行前之狀態等各情形予以斟酌，
    依職權自由裁量定之。依此規定，只須當事人提起異議之訴
    ，在該異議之訴確定前，法院如認有必要，得依職權為停止
    執行之裁定；其在當事人願供擔保，聲請停止強制執行時，
    法院亦非不得依其聲請，定相當並確實之擔保，為停止強制
    執行之裁定。至該異議之訴實體上有無理由，則非法院於裁
    定停止強制執行時應予審酌之事項（參照最高法院93年度台
    抗字第723號裁定意旨）。次按清償人所提出之給付，應先
    抵充費用，次充利息，次充原本，民法第323條前段定有明
    文。而債務人對於同一債權人負有原本及利息數宗債務，苟
    其給付不足清償全部債務，除經債權人同意，得先充原本後
    充利息外，應先充利息後充原本，不許債務人僅以一方之意
    思予以變更（參照最高法院19年上字第989號判例意旨）。
五、經查：
  (一)、本件相對人憑原審法院94年2月21日南院慶94執清字第543
      1號債權憑證，請求原審法院對抗告人戊○○、甲○○、
      丙○○之存款債權為強制執行，經原審法院96年度執字第
      66610號於96年9月28日核發扣押命令，再於同年10月12日
      核發收取命令後，相對人嗣於同年11月6日具狀陳報業依
      收取命令向第三人（即各存款銀行）收取抗告人戊○○之
      存款債權548,349元、甲○○之存款債權178,453元、丙○
      ○之存款債權2,546,810元【(1)1,138,077元、(2)1,402,09
      7元〈含美金〉、(3)6,636元】，合計3,273,612元之事實
      ，業據本院調取原審96年度執字第66610號執行卷核閱無
      訛（見該執行卷96年10月22日南院雅96執南字第66610號
      函）。
  (二)、而原審法院依抗告人之聲請，以其已向原審法院提起原審
      96年度補字第351號債務人異議之訴為由，裁定抗告人供
      擔保755,288元後，原審法院96年度執字第66610號強制執
      行事件之強制執行程序，於原審法院96年度補字第351號
      債務人異議之訴事件判決確定或和解、撤回前准予暫予停
      止，自屬有據。
  (三)、抗告意旨主張：原審裁定核算供擔保金額未斟酌相對人已
      就本件強制執行程序收取抗告人戊○○、甲○○、丙○○
      之存款債權共計3,274,582元，應自債權本金中扣除之，
      即本金為211,367元，再以原裁定之計算方式核算，可能
      損失應為45,796元，另利息5年不請求就消滅，且原始債
      權憑證並無違約金之記載，故原審裁定供擔保金額部分應
      予廢棄，而重新核算云云。查相對人於原審法院96年度執
      字第66610號強制執行程序中扣押抗告人等之存款債權，
      於第三人（各存款銀行）扣除手續費550元及溢付利息420
      元後，相對人實際收取金額為3,273,612元，此有本院調
      取之前開執行卷可稽。且為兩造所不爭。另依抗告人於本
      院96年12月12日到庭就利息請求權之消滅時效為抗辯。惟
      查相對人於本院調查程序中稱：所憑聲請強制執行之債權
      憑證，係於94年2月21日由臺灣臺南地方法院所核發，自
      該日往前回溯5年即89年2月21日起，至原審法院96年9月2
      8日核發扣押命令止，抗告人應負擔上述期間之利息債務
      分別為(1)本金2,985,949元，按年息百分之10.75計算之利
      息為2,442,159元；(2)本金500,000元，按年息百分之13.3
      5計算之利息為507,849元，合計為2,950,008元。而相對
      人已收取債權金額為3,273,612元，於抵充利息後，尚有3
      23,604元，惟抗告人就上述(2)本金500,000元部分，尚有
      違約金472,338元，再者，相對人之利息及違約金債權亦
      將於本件結算期日（即96年9月28日）後陸續發生，依此
      相對人之全部債權（含本金、利息、違約金）勢將不足受
      償等語，並提出上開債權憑證、第三人銀行函件、債權計
      算書等為證（見本院卷29至39頁），經核尚非無據。是原
      審法院以相對人聲請本件強制執行之債權額3,485,949元
      ，並參酌各級法院辦案期限實施要點第2條規定推定前開
      債務人異議之訴，訴訟至第三審終結確定之期間為4年4
      個月，依法定利息百分之五計算相對人因遲延收取該債權
      金額所受損害之金額為755,288元，並以該金額為供擔保
      後准予停止執行，自屬有據。且依上開最高法院裁定意旨
      ，以裁定命債務人供擔保後停止強制執行，其擔保金額之
      多寡應如何認為相當，原屬於法院職權裁量之範圍，是抗
      告人請求擔保金45,796元，要無可採。另本院僅得就相對
      人所提據以聲請強制執行之執行名義為形式上審查，而無
      實體審認之權限，是抗告人主張原債權憑證無違約金之記
      載云云，即非本院所得審究，併予敘明。
  (四)、綜上所述，抗告人以原審法院核算供擔保金額過高，求予
      廢棄原裁定關於應供擔保金額部分，並發回原審更為適法
      之裁定云云，非有理由。
六、據上論結，本件抗告為無理由，依強制執行法第30條之1，
    民事訴訟法第495條之1第1項、第449條第1項、第78條、第9
    5條、第85條第1項前段，裁定如主文。
中　　華　　民　　國　　96　　年　　12　　月　　27　　日
　　　　　　　　　民事第一庭    　審判長法　官　林金村
　　　　　　　　　　　　　　　　        法　官  張世展
　　　　　　　　　　　　　　　　        法　官  胡景彬
上為正本係照原本作成。
抗告人如不服本裁定，僅得於收受本裁定正本送達後10日內以適
用法規顯有錯誤為理由，向本院提出再抗告狀（須附繕本）依法
應繳納抗告費新台幣1千元，並委任律師為訴訟代理人，經本院
許可後始可再抗告於最高法院。
中　　華　　民　　國　　96　　年　　12　　月　　27　　日
　　　　　　　　　　　　　　　　　　　　書記官　趙玲瓏
【附記】
民事訴訟法第495條之1第2項準用同法第466條之1第1、2項規定
：
(1)對於第二審判決上訴，上訴人應委任律師為訴訟代理人。但上
  訴人或其法定代理人具有律師資格者，不在此限。
(2)上訴人之配偶、三親等內之血親、二親等內之姻親，或上訴人
  為法人、中央或地方機關時，其所屬專任人員具有律師資格並
  經法院認為適當者，亦得為第三審訴訟代理人。
民事訴訟法第466條之2：
　上訴人無資力委任訴訟代理人者，得依訴訟救助之規定，聲請
  第三審法院為之選任律師為其訴訟代理人。
